【裁判字號】    96,上,992
【裁判日期】    980106
【裁判案由】    返還不當得利等
【裁判全文】
臺灣高等法院民事判決                   96年度上字第992號
    上  訴  人  辛○○
    訴訟代理人  邱基祥律師
    上  訴  人  甲○○
                丁○○
                己○○
    共      同
    訴訟代理人  謝啟明律師
                杜英達律師
    上  一  人
    複代理人    范翔智律師
                賴呈瑞律師
    被上訴人    庚○○
                乙○○
                丙○○
    共      同
    訴訟代理人  邱基祥律師
上列當事人間請求返還不當得利等事件，上訴人辛○○、上訴人
甲○○、丁○○、己○○分別對於中華民國96年8月17日臺灣板
橋地方法院95年度訴字第1040號第一審判決均提起上訴，本院於
97年12月9日言詞辯論終結，判決如下：
    主      文
一、原判決關於駁回上訴人辛○○下開第二項之訴部分，暨該訴
    訟費用之裁判均廢棄。
二、上訴人己○○應給付上訴人辛○○新台幣壹拾玖萬貳仟玖佰
    貳拾陸元及自民國九十五年三月二十二日起至清償日止，按
    年息百分之五計算之利息。
三、甲○○、丁○○、己○○之上訴均駁回。
四、第一、二審訴訟費用除確定部分外，由上訴人己○○負擔百
    分之七十四、上訴人甲○○負擔百分之二十五、餘由上訴人
    丁○○負擔。
    事實及理由
一、本件上訴人辛○○（原名蔡環陽）、被上訴人庚○○、乙○
    ○、丙○○等4人（下稱辛○○等4人）主張：
  (一)台北縣三重市○○段597地號土地（下稱系爭土地）原為兩
    造之被繼承人蔡水軟所有，蔡水軟與其妻蔡紅綢共育有子女
    8人即本件兩造及原審共同被告戊○○，其中第四子先於蔡
    水軟而死亡，遂由其女丁○○代位繼承。蔡水軟於民國90年
    2月3日死亡，系爭土地乃由蔡紅綢、本件兩造及戊○○共同
    繼承，每人應繼分為1/9。惟被上訴人庚○○、丙○○於91
    年3月6日將其就系爭土地應有部分各1/9贈與蔡紅綢，故蔡
    紅綢應有部分計為3/9。嗣蔡紅綢於94年9月13日死亡，而庚
    ○○、丙○○及乙○○拋棄繼承，故蔡紅綢之遺產由辛○○
    與上訴人甲○○、丁○○、己○○及原審共同被告戊○○等
    4人（下稱甲○○等4人）共同繼承，每人應繼分為1/5。
  (二)惟系爭土地未經辛○○及庚○○同意，卻分別自93年4月間
    、92年8月間起即遭己○○、甲○○占有搭建鐵皮屋並出租
    予他人，己○○每月租金所得為新台幣（下同）6萬元，甲
    ○○每月租金所得為1萬6,000元，顯已逾越其個人所得使用
    收益之權限範圍，則辛○○及庚○○得依民法第767條前段
    、第179條規定，請求己○○、甲○○拆除鐵皮屋後將系爭
    土地返還予共有人全體，並返還自上開時間起至95年3月3日
    止無權出租系爭土地所得之租金收益之1/9，分別為40萬
    6,667元、10萬8,444元，與自95年3月22日起至返還系爭土
    地之日止，按月分別給付6,667元。
  (三)又蔡水軟死亡時，遺留下之財產多數已經繼承人分割，然其
    中60萬元現金部分，卻於92年6月4日遭甲○○等4人侵占，
    並拒絕按每人應繼分1/9比例分割給付予辛○○等4人，經辛
    ○○等4人函請分割，惟甲○○等4人均不置理，足見甲○○
    等4人係故意侵害辛○○等4人之財產權，依民法第184條第1
    項前段、第185條之規定，請求甲○○等4人連帶賠償辛○○
    等4人各1/9即6萬6,667元及法定遲延利息。
  (四)另蔡紅綢死亡時遺有遺產96萬4,629元，為己○○占有，經
    辛○○等4人函請分割，惟己○○置之不理，係故意侵害蔡
    鍑榮之財產權，辛○○爰依民法第184條第1項前段之規定，
    請求己○○給付1/5即19萬2,926元及法定遲延利息。
  (五)爰求為判命：(一)上訴人己○○應將坐落於系爭土地上如附圖
    一所示Ｃ部分及附圖二所示Ｂ部分之鐵皮屋拆除，並將該部
    分土地共43平方公尺回復原狀返還予辛○○、庚○○及其他
    全體共有人。(二)上訴人甲○○應將坐落於系爭土地上如附圖
    一所示Ａ部分之鐵皮屋拆除，並將該部分土地15平方公尺回
    復原狀返還予辛○○、庚○○及其他全體共有人。(三)原審共
    同被告戊○○應將坐落於系爭土地上如附圖一所示Ｂ部分之
    鐵皮屋拆除，並將該部分土地50平方公尺回復原狀返還予辛
    ○○、庚○○及其他全體共有人。(四)上訴人己○○應給付辛
    ○○及庚○○各40萬6,667元，及均自95年3月22日起至返還
    第1項土地之日止，按月給付6,667元。(五)上訴人甲○○應給
    付辛○○及庚○○各10萬8,444元，及自95年3月22日起至返
    還第2項所示土地之日止，按月給付1,778元。(六)甲○○等4
    人應連帶給付辛○○等4人各6萬6,667元，及甲○○、己○
    ○、戊○○自95年3月22日起，上訴人丁○○自95年3月23日
    起至清償日止，均按年息5%計算之利息。(七)上訴人己○○應
    給告辛○○19萬2,926元，及自95年3月22日起至清償日止，
    均按年息5%計算之利息。(八)願供擔保，請准宣告假執行。
  (六)原審判決准許辛○○等4人上開聲明(一)至(三)及(六)部分請求，
    並就上開聲明(四)部分判命上訴人己○○應給付辛○○、庚○
    ○各10萬3,656元及法定遲延利息，及自95年3月22日起至返
    還上開第一項所示土地之日止，按月給付辛○○、庚○○各
    3,333元；就上開聲明(五)部分判命上訴人甲○○應給付辛○
    ○、庚○○各4萬1,061元及均自95年3月22日起至返還上開
    第二項所示土地之日止，按月給付辛○○、庚○○各1,778
    元，並駁回上開聲明(七)部分之訴。
  (七)上訴人辛○○就上開請求(七)敗訴部分、上訴人甲○○、丁○
    ○、己○○就其敗訴部分分別提起上訴。原審共同被告戊○
    ○、辛○○等4人就其餘敗訴部分均未提起上訴，此部分業
    經確定。辛○○上訴聲明：(一)原判決駁回下列第二項部分廢
    棄。(二)上訴人己○○應給付上訴人辛○○19萬2,926元，及
    自95年3月22日起至清償日止，按年息5%計算之利息。並答
    辯聲明：上訴駁回。
三、上訴人甲○○、丁○○、己○○則以：
  (一)上訴人甲○○、己○○及原審共同被告戊○○各自使用系爭
    土地特定部分多年，辛○○等4人知悉後從未表示反對意見
    ，應認其等有默示分管之同意。且甲○○占有系爭土地特定
    部分之面積，經換算結果，並未逾其應有部分。又縱使兩造
    並無分管之合意，惟原審計算己○○及甲○○不當得利之金
    額亦屬有誤。
  (二)兩造之被繼承人蔡水軟確有60萬元現金遺產，惟當時係存放
    於蔡紅綢帳戶，並因母親蔡紅綢指示，由戊○○之妻即訴外
    人邱阿圓領出，分配予兄弟4人及丁○○，由甲○○等4人各
    領得15萬元，復因當時辛○○未在場，故由蔡紅綢指示將來
    從存款中撥付15萬元予辛○○。因此辛○○就此部分之請求
    ，應從蔡紅綢遺產中尚存之96萬4629元撥付，上訴人己○○
    等3人就此並無侵權行為可言。
  (三)兩造之被繼承人蔡紅綢於三重市農會確有286萬7,065元遺產
    ，嗣於94年11月3日由己○○、戊○○以及丁○○之母即訴
    外人洪瑞珍三人共同提領，其中200萬元，由甲○○等4人以
    及辛○○共5人平分，每人各分得40萬，其餘則用來處理蔡
    紅綢之後事等事宜。經支付相關費用後，蔡紅綢之遺產尚有
    96萬4,629元，惟所剩款項，業於94年11月3日由己○○交付
    大哥戊○○保管等語，資為抗辯。甲○○、丁○○、己○○
    並上訴聲明：(一)原判決不利於上訴人部分廢棄。(二)前項廢棄
    部分，被上訴人在第一審之訴及假執行之聲請均駁回。又己
    ○○答辯聲明：上訴駁回。
四、兩造不爭執之事實：
  (一)系爭土地原為兩造之被繼承人蔡水軟所有，蔡水軟與其妻蔡
    紅綢共育有子女8人即本件兩造及原審共同被告戊○○，其
    中第四子先於蔡水軟而死亡，遂由其女丁○○代位繼承。蔡
    水軟於90年2月3日死亡，系爭土地乃由蔡紅綢、本件兩造及
    戊○○共同繼承，每人應繼分為1/9。惟被上訴人庚○○、
    丙○○於91年3月6日將其就系爭土地應有部分各1/9贈與蔡
    紅綢，故蔡紅綢應有部分計為3/9。嗣蔡紅綢於94年9月13日
    死亡，而庚○○、丙○○及乙○○拋棄繼承，故蔡紅綢之遺
    產由辛○○與上訴人甲○○、丁○○、己○○及原審共同被
    告戊○○共同繼承，每人應繼分為1/5，有土地登記謄本、
    繼承系統表影本可稽（見原審95年度重調字第46號卷第11
    至13頁）。
  (二)己○○占有系爭土地如附圖一所示Ｃ部分及附圖二所示Ｂ部
    分、面積共43平方公尺以搭建鐵皮屋。甲○○占有系爭土地
    如附圖一所示Ａ部分、面積15平方公尺以興建鐵皮屋，有勘
    驗筆錄、台北縣三重地政事務所函附土地複丈成果圖、現場
    照片6張在卷可稽（見原審卷第35至37、40、69至72、86至
    90頁）。
  (三)己○○、甲○○分別將上開鐵皮屋租予第三人使用，每月收
    取租金分別為6萬元、1萬6,000元。
  (四)兩造之被繼承人蔡水軟留有遺產60萬元，於92年6月4日經分
    配予甲○○、丁○○、己○○及原審共同被告戊○○，每人
    各得15萬元，有領款收據影本為證（見本院卷第53頁）。
  (五)兩造之被繼承人蔡紅綢所留現金遺產中，關於定期存款200
    萬元部分，於94年11月3日由甲○○、己○○、戊○○、丁
    ○○與辛○○共5人平分，每人各得40萬元。其餘現金遺產
    經處理蔡紅綢之後事等事宜後，尚餘96萬4,629元。
五、兩造爭執要點為：(一)辛○○、庚○○得否請求己○○、甲○
    ○拆除系爭鐵皮屋並返還系爭土地？(二)辛○○、庚○○得否
    請求己○○、甲○○返還因無權占有系爭土地而受有之不當
    得利？(三)辛○○等4人得否各請求甲○○等4人連帶給付6萬
    6,667元即蔡水軟遺產60萬元分割部分？(四)辛○○得否請求
    己○○給付19萬2,926元即蔡紅綢遺產96萬4,629元分割部分
    ？茲就兩造爭點及本院得心證理由分述如下：
  (一)辛○○、庚○○得否請求己○○、甲○○拆除系爭鐵皮屋並
    返還系爭土地？
  1.按所有人對於無權占有或侵奪其所有物者，得請求返還之。
    對於妨害其所有權者，得請求除去之。有妨害其所有權之虞
    者，得請求防止之，民法第767條定有明文。而各共有人按
    其應有部分，對於共有物之全部，有使用收益之權，民法第
    818條固有明文。惟共有人對共有物之特定部分使用收益，
    仍須徵得他共有人全體之同意，非謂共有人得對共有物之全
    部或任何一部有自由使用收益之權利；如共有人不顧他共有
    人之利益，而就共有物之全部或一部任意使用收益，即屬侵
    害他共有人之權利，他共有人得本於所有權請求除去其妨害
    或請求向全體共有人返還占用部分（最高法院62年度台上字
    第1803號判例、74 年度第2次民事庭會議決議意旨參照）。
  2.經查己○○占有系爭土地如附圖一所示Ｃ部分及附圖二所示
    Ｂ部分、面積共43平方公尺以搭建鐵皮屋，甲○○則占有系
    爭土地如附圖一所示Ａ部分、面積15平方公尺以興建鐵皮屋
    ，己○○與甲○○均為上開鐵皮屋之事實上處分權人；而系
    爭土地為己○○、甲○○與辛○○、庚○○等人所共有，為
    兩造所不爭執，已如前述。則上訴人占有系爭土地之特定部
    分，若未徵得他共有人之同意，即為無權占有，辛○○與庚
    ○○自得請求己○○與甲○○拆除地上建物並返還系爭土地
    予全體共有人。惟己○○與甲○○並未舉證證明渠等已徵得
    其他共有人全體之同意而占有系爭土地，因此即為無權占有
    ；至於其無權占有的發生原因如何、時間長短、己○○與甲
    ○○為善意或惡意、有無過失，均在所不問。從而辛○○、
    庚○○請求己○○、甲○○拆除上開鐵皮屋建物後返還上開
    土地予全體共有人，即屬有據。
  3.又己○○與甲○○雖辯稱：其他共有人知悉後從未表示反對
    意見，應認為有默示分管契約存在云云。惟按單純沈默並非
    意思表示，且衡諸一般社會常情，亦無將其他土地共有人之
    沈默，視為同意特定共有人占有使用土地特定部分之習慣。
    且縱使兩造之被繼承人蔡紅綢於生前同意己○○與甲○○搭
    建鐵皮屋，然蔡紅綢僅為共有人之一，據此仍不得認為系爭
    土地之全體共有人已達成分管協議。至於最高法院87年台上
    字第1359號、96年台上字第1870號判決意旨雖謂：共有物分
    管契約，不以共有人明示之意思表示為限，共有人默示之意
    思表示，亦包括在內；惟所謂默示之意思表示，係指依共有
    人之舉動或其他情事，足以間接推知其效果意思者而言，例
    如其他共有人亦分別在共有土地上，劃定範圍分別占有特定
    部分之土地，各自比鄰建屋使用多年，或共有人間就各自占
    有管領公寓之部分，互相容忍等情。則依上開判決案例事實
    所示，為各共有人間均有使用共有土地而為分管之情形，與
    本件尚有不同，蓋系爭土地共有人僅己○○、甲○○與原審
    共同被告戊○○占有系爭土地，至於其他共有人即辛○○、
    庚○○等人並無何占有情事，因此無從推知有何默示分管契
    約存在。是己○○與甲○○此部分所辯，並不足採。從而辛
    ○○、庚○○即得請求己○○與甲○○拆除上開鐵皮屋，並
    將上開土地返還全體共有人。
  (二)己○○、甲○○無權占有系爭土地而受有不當得利為若干？
  1.按無法律上之原因而受利益，致他人受損害者，應返還其利
    益。民法第179條定有明文；而所得請求返還之範圍，應以
    對方所受之利益為度，故無權占有他人土地，可能獲得相當
    於租金之利益，應屬社會通常之觀念。
  2.經查己○○、甲○○分別自93年4月間、92年8月間起，將上
    開鐵皮屋出租予第三人使用，每月分別收取租金6萬元、1萬
    6,000元，為兩造所不爭執，有如前述，則據此足證己○○
    、甲○○無權占有系爭土地上開特定部分所得不當得利，為
    相當於渠等收取之租金。至於己○○雖辯稱：伊與叔叔蔡水
    木各收取1/2，故己○○僅得利3萬元云云。惟己○○出租上
    開鐵皮屋所得相當於租金之不當得利既為6萬元，則己○○
    事後另處分3萬元予第三人，即屬另一法律關係，並不影響
    本件不當得利之認定。是己○○此部分所辯，並不足採。
  3.己○○部分之不當得利：
  (1)自93年4月間起至94年9月13日即被繼承人蔡紅綢死亡之日止
    計17.43月（計算式：17月＋13/30月＝17.43月），而辛○
    ○、庚○○前此因繼承蔡水軟而就系爭土地取得應有部分各
    為1/9，則渠等各得請求己○○返還不當得利為11萬6,200元
    （計算式：6萬元x17.43月x1/9＝11萬6,200元）。
  (2)自94年9月14日起至95年3月21日即己○○收受本件起訴狀繕
    本之日止計6.26月（計算式：6月＋8/31月＝6.26月）：
  庚○○拋棄對蔡紅綢之繼承，故庚○○僅得本於繼承蔡水軟
    而就系爭土地取得應有部分1/9，請求己○○返還不當得利4
    萬1,733元（計算式：6萬元x6.26月x1/9＝4萬1,733元）。
  辛○○則先就系爭土地繼承蔡水軟而取得系爭土地應有部分
    1/9，再繼承蔡紅綢之應有部分，惟因庚○○、丙○○、乙
    ○○拋棄繼承，故蔡紅綢之應有部分3/9由戊○○、己○○
    、甲○○、辛○○、丁○○5人共同繼承各3/45（計算式：
    3/9÷5＝3/45），從而辛○○就系爭土地之應有部分計為
    8/45（計算式：1/9+3/45＝8/45），得請求己○○返還不當
    得利為6萬6,773元（計算式：6萬元x6.26 x8/45＝6萬6,773
    元）。
  (3)從而辛○○得請求己○○返還之金額計為18萬2,973元（計
    算式：11萬6,200元+6萬6,773元＝18萬2,973元），及自95
    年3月22日起至返還占有系爭土地特定部分之日止，按月給
    付1萬667元（計算式：6萬元x8/45＝1萬667元）。庚○○得
    請求己○○返還之金額計為15萬7,933元（計算式：11萬
    6,200元+4萬1,733元＝15萬7,933元），及自95年3月22日起
    至返還占有系爭土地特定部分之日止，按月給付6,667元（
    計算式：6萬元x1/9＝6,667元）。惟原審僅判命己○○給付
    辛○○、庚○○各10萬3,656元，及自95年3月22日起至返還
    占有系爭土地特定部分之日止，各按月給付3,333元，均在
    辛○○、庚○○得請求之範圍內，故己○○此部分上訴，即
    屬無據。
  4.甲○○部分之不當得利：
  (1)自92年8月間起至94年9月13日即被繼承人蔡紅綢死亡之日止
    計25.43月（計算式：25月+13/30月＝25.43月），而辛○○
    、庚○○前此因繼承蔡水軟而就系爭土地取得應有部分各為
    1/9，則渠等各得請求甲○○返還不當得利為4萬5,209元（
    計算式：1萬6,000元x25.43月x1/9＝4萬5,209元）。
  (2)自94年9月14日起至95年3月21日即甲○○收受本件起訴狀繕
    本之日止計6.26月（計算式6＋8/31＝6.26月）：
  庚○○拋棄對蔡紅綢之繼承，故庚○○僅得本於繼承蔡水軟
    而就系爭土地取得應有部分1/9，請求甲○○返還不當得利
    1萬1,129元（計算式：1萬6,000元x6.26月x1/9＝1萬1,129
    元）。
  辛○○則因先後就系爭土地繼承蔡水軟、蔡紅綢而取得系爭
    土地應有部分計為8/45，已如前述，故辛○○得請求甲○○
    返還不當得利為1萬7,806元（計算式：1萬6,000元x6.26x
    8/45＝1萬7,806元）。
  (3)從而辛○○得請求甲○○返還之金額計為6萬3,015元（計算
    式：4萬5,209元+1萬7,806元＝6萬3,015元），及自95年3月
    22日起至返還占有系爭土地特定部分之日止，按月給付
    2,844元（計算式：1萬6,000元x8/45＝2,844元）。庚○○
    得請求甲○○返還之金額計為5萬6,338元（計算式：4萬
    5,209元+1萬1,129元＝5萬6,338元），及自95年3月22日起
    至返還占有系爭土地特定部分之日止，按月給付1,778元（
    計算式：1萬6,000元x1/9＝1,778元）。惟原審僅判命甲○
    ○給付辛○○、庚○○各4萬1,061元，及自95年3月22日起
    至返還占有系爭土地特定部分之日止，各按月給付1,778元
    ，均在辛○○、庚○○得請求之範圍內，故甲○○此部分上
    訴，即屬無據。
  (三)辛○○等4人得否各請求甲○○等4人連帶給付6萬6,667元即
    蔡水軟遺產60萬元分割部分？
  1.按繼承，因被繼承人死亡而開始；繼承人自繼承開始時，除
    本法另有規定外，承受被繼承人財產上之一切權利、義務；
    繼承人有數人時，在分割遺產前，各繼承人對於財產全部為
    公同共有；惟繼承人得隨時請求分割遺產，民法第1147條、
    第1148條、第1151條、第1164條前段分別定有明文。而公同
    共有之處分，及其他之權利行使，除依其公同關係所由規定
    之法律或契約另有規定外，應得公同共有人之同意，民法第
    828條第1項亦有明文。從而事實上之處分行為，如未得全體
    公同共有人之同意，則處分人應負侵權行為之責任（參照謝
    在全先生著，民法物權論（中），第19頁，96年6月修訂4版
    ）。
  2.經查兩造之被繼承人蔡水軟留有遺產60萬元，且蔡水軟之繼
    承人即其妻蔡紅綢、本件兩造與原審共同被告戊○○計9人
    ，均同意分割遺產，為兩造所不爭執。從而依民法第1141條
    、第1144條第1款規定平均繼承結果，按每人應繼分1/9計算
    ，則每人得受分配金額為6萬6,667元（計算式：60萬元x1/9
    =6萬6,667元）；但在未經分割之前，系爭96萬4,629元仍應
    為全體繼承人公同共有。惟系爭60萬元業於92年6月4日經己
    ○○、丁○○、甲○○與戊○○均分各得15萬元，且分配當
    時辛○○、庚○○、乙○○、丙○○等4人並不在場，為兩
    造所不爭執，並有領款收據影本為證（見本院卷第53頁）。
    而辛○○等4人雖同意分割系爭遺產，但己○○等4人未就分
    割之方法取得辛○○等4人之同意，即擅自處分系爭60萬元
    ，則依上說明，應屬侵害辛○○等4人之財產權，故辛○○
    等4人即得依民法第184條第1項前段、第185條第1項前段規
    定，分別請求己○○等4人連帶賠償各6萬6,667元，並加計
    甲○○、己○○與戊○○均自95年3月22日起、丁○○自95
    年3月23日起計算之法定遲延利息。是辛○○等4人此部分主
    張，應屬有據。
  3.甲○○、丁○○、己○○雖另辯稱：當時係蔡紅綢指示將來
    從存款中撥付15萬元予辛○○，並記明於上開領款收據云云
    。惟其所辯縱然屬實，但蔡紅綢僅為繼承人之一，故甲○○
    等人僅依蔡紅綢一人之指示即處分系爭60萬元，而未得全體
    繼承人之同意，仍屬侵害辛○○等4人之財產權。是甲○○
    等人此部分所辯，並不足採。
  (四)辛○○得否請求己○○給付19萬2,926元即蔡紅綢遺產分割
    部分？
  1.經查兩造之被繼承人蔡紅綢留有遺產286萬7,065元，而蔡紅
    綢之繼承人為本件兩造及原審共同被告戊○○計8人，惟庚
    ○○、丙○○及乙○○拋棄繼承，故應由辛○○與甲○○、
    丁○○、己○○及戊○○等5人共同繼承。又辛○○等5人均
    同意分割遺產，嗣於94年11月3日乃由己○○主持分割上開
    遺產，其中200萬元由己○○等5人均分各得40萬元，餘款扣
    除蔡紅綢之殯葬費用後，尚餘96萬4,629元，則按每人應繼
    分1/5計算，每人得受分配之金額應為19萬2,926元（計算式
    ：96萬4,629元x1/5=19萬2,926元），為兩造所不爭執。
  2.又辛○○主張己○○於94年11月3日主持分割上開遺產後，
    侵占剩餘96萬4,629元等語。但己○○否認侵占，並辯稱系
    爭款項業於分割當日交給大哥戊○○保管，復經證人洪瑞珍
    即上訴人丁○○之母於原審到庭結證明確云云。惟己○○既
    然取得全體繼承人同意而實行系爭遺產之分割，因此即負有
    將個別應繼財產分別交付全體繼承人之義務；且縱使曾將系
    爭款項交給戊○○保管，但己○○仍應向戊○○取回後將19
    萬2,926元交付予辛○○。況證人戊○○亦於本院到庭結證
    稱：系爭96萬4,629元係由己○○保管，己○○並未將該款
    交予伊保管等語，有證人筆錄在卷可稽（見本院卷第155頁
    反面）。從而己○○既未將辛○○應繼財產19萬2, 926元交
    付予辛○○，即屬侵害辛○○之財產權，故依上說明，蔡鍑
    榮即得依民法第184條第1項前段規定，請求己○○給付19萬
    2,926元及自95年3月22日起計算之法定遲延利息。
六、綜上所述：(一)辛○○、庚○○依民法第767條規定，請求己
    ○○與甲○○拆除上開鐵皮屋，並將上開土地返還全體共有
    人，並分別依民法第179條規定，請求：(1)己○○返還辛○
    ○與庚○○各10萬3,656元，及自95年3月22日起至返還占有
    系爭土地特定部分之日止，按月給付3,333元，(2)甲○○返
    還辛○○與庚○○各4萬1,061元，及自95年3月22 日起至返
    還占有系爭土地特定部分之日止，按月給付1,778元，為有
    理由。(二)辛○○、庚○○、乙○○、丙○○依民法第184條
    第1項前段、第185條第1項前段規定，分別請求己○○、甲
    ○○、丁○○連帶賠償各6萬6,667元，並加計甲○○、己○
    ○與均自95年3月22日起、丁○○自95年3月23日起計算之法
    定遲延利息，為有理由。(三)辛○○依民法第184條第1項前段
    規定，請求己○○給付19萬2,926元及自95年3月22日起計算
    之法定遲延利息，亦為有理由，均應予准許。就上開(三)所示
    應准許部分，原審失察，未予詳酌，遽為辛○○敗訴判決，
    尚有違誤，辛○○之上訴為有理由，應由本院廢棄改判如主
    文第二項所示。至於上開(一)、(二)所示應准許部分，原審為甲
    ○○、丁○○、己○○敗訴之判決，核無不合，甲○○、丁
    ○○、己○○就此部分提起上訴，並無理由，應予駁回。
七、本件事證已臻明確，兩造其餘之攻擊、防禦方法，核與判決
    結果不生影響，毋庸逐一論列，併此敘明。
八、據上論結，本件辛○○上訴為有理由。甲○○、丁○○、己
    ○○上訴均為無理由。依民事訴訟法第449條第1項、第450
    條、第79條，判決如主文。
中    華    民    國    98    年    1    月     6     日
                  民事第七庭
                        審判長法  官  鄭三源
                              法  官  呂太郎
                              法  官  邱  琦
正本係照原本作成。
如不服本判決，應於收受送達後20日內向本院提出上訴書狀，其
未表明上訴理由者，應於提出上訴後20日內向本院補提理由書狀
（均須按他造當事人之人數附繕本）上訴時應提出委任律師或具
有律師資格之人之委任狀；委任有律師資格者，另應附具律師資
格證書及釋明委任人與受任人有民事訴訟法第466條之1第1項但
書或第2項（詳附註）所定關係之釋明文書影本。
中    華    民    國    98    年    1     月    6     日
                              書記官  廖艷莉
附註：
民事訴訟法第466條之1（第1項、第2項）：
對於第二審判決上訴，上訴人應委任律師為訴訟代理人。但上訴
人或其他法定代理人具有律師資格者，不在此限。
上訴人之配偶、三親等內之血親、二親等內之姻親，或上訴人為
法人、中央或地方機關時，其所屬專任人員具有律師資格並經法
院認為適當者，亦得為第三審訴訟代理人。


司法院資訊處製作；財團法人民間司法改革基金會備份。
